臺灣彰化地方法院民事判決
107年度重家繼訴字第3號
原      告  陳水溝  

訴訟代理人  陳忠儀律師
            廖慧儒律師
被      告  陳金綉  

            謝陳月雲


訴訟代理人  陳建廷  
被      告  鄭陳罔市

            楊秋蘭  

            楊琇惠  


            楊豐源  

            楊琇雯  

            楊蕎瑀  

            楊而龍  


            楊順明  

            楊鳳玉  

            陳曾阿蝦


            陳世民  

            陳世國  

            陳世男  



            楊順龍  

上列當事人間請求分割遺產事件，本院於110年9月29日言詞辯論
終結，判決如下： 
    主      文
兩造公同共有被繼承人陳角所遺如附表一所示之遺產，應予分割
如附表一「本院分割方法」欄所示。
訴訟費用由兩造按如附表二所示比例負擔。 
    理    由
 壹、程序事項：
    本件被告鄭陳罔市、楊秋蘭、楊琇惠、楊豐源、楊琇雯、楊
    蕎瑀、楊而龍、楊順明、楊鳳玉、陳曾阿蝦、陳世民、楊順
    龍經合法通知，於最後言詞辯論期日未到場，核無民事訴訟
    法第386條所列各款情形，爰依家事事件法第51條準用民事
    訴訟法第385條第1項前段規定，依原告之聲請，由其一造辯
    論而為判決。
貳、實體事項：　　　　
一、原告起訴主張略以：兩造之被繼承人陳角於民國92年12月16
    日死亡，遺有如附表一編號1至6所示之財產，兩造之應繼分
    如附表二所示。又附表一編號3、4所示之房地（下稱系爭房
    地）於92年4月17日遭訴外人陳文進（即被告陳曾阿蝦之夫
    ，被告陳世民、陳世國、陳世男之父）未經被繼承人陳角之
    同意，擅自以買賣為原因辦理過戶，將系爭房地移轉於己之
    名下，再於95年1月25日以贈與為原因移轉登記予被告陳世
    國，因系爭房地實屬被繼承人陳角之遺產，嗣原告已另行提
    起塗銷所有權移轉登記之訴，業經本院民事庭於107年9月10
    日，以106年度訴字第449號判決被告陳世國應將系爭房地於
    95年1月25日以贈與為原因所為之所有權移轉登記，予以塗
    銷；被告陳曾阿蝦、陳世國、陳世民、陳世男應就系爭房地
    於92年4月17日以買賣為原因所為之所有權移轉登記予以塗
    銷。嗣經臺灣高等法院臺中分院於109年6月23日，以107年
    度上字第598號判決上訴駁回確定，現系爭房地已恢復登記
    為被繼承人陳角之遺產，附表一編號1至4所示不動產並均已
    辦理繼承登記完畢。因被繼承人陳角並無以遺囑禁止遺產分
    割，爰依法提起本件分割遺產之訴訟。被告楊秋蘭、楊琇惠
    、楊豐源、楊琇雯、楊蕎瑀、楊順明、楊鳳玉、陳金綉、謝
    陳月雲、鄭陳罔市、陳世民願意將其等就附表一編號1、2所
    示土地按應繼分取得之遺產，分歸原告所有，其等同意不受
    分配及補償，有其等書寫之同意書在卷可稽，是原告主張附
    表一編號1、2所示土地分歸原告、被告陳曾阿蝦、陳世國、
    陳世男、楊而龍、楊順龍各按59/72、3/72、3/72、3/72、2
    /72、2/72之比例維持分別共有。又系爭房地現由陳文進之
    子即被告陳世國占有，故分歸陳文進之繼承人即被告陳曾阿
    蝦、陳世國、陳世男、陳世民各按1/4之比例維持共有，並
    應補償給付原告及其餘被告（因被告陳世民就附表一編號1
    、2所示土地，同意將其持分移轉予原告，不受分配及補償
    ，故原告亦同意拋棄向其請求系爭房地補償金之權利）。再
    附表一編號5所示存款，因已由原告領取，故原告應按各該
    被告應繼分比例給付金額予各該被告。至附表一編號6所示
    存款，已由訴外人陳文進於生前領取，被告陳世國並主張該
    筆金額已用於支付被繼承人陳角之喪葬費用新臺幣（下同）
    726,104元，惟被告陳世國所提之喪葬費用單據，諸多無記
    載日期且為自行手抄列計、非由禮儀社出具，部分發票未記
    載品項、收據未蓋有禮儀社發票章，均應予從喪葬費剔除，
    另關於被繼承人陳角生前之醫療費、特別護士費等費用，非
    屬遺產管理費用，僅係先行支出各該費用，此部分僅得向未
    支出但依法應分擔之其他繼承人，依無因管理或不當得利請
    求返還，尚非遺產分割時所應審酌，自不得由遺產支付，原
    告為免兩造紛爭不斷，就其中支付喪葬費用50萬元部分不爭
    執，故此筆存款扣除50萬元後，由兩造按應繼分比例分配。
    訴外人陳文進之繼承人即被告陳曾阿蝦、陳世國、陳世男、
    陳世民應分別給付原告及其餘被告按應繼分應分配之金額。
    並聲明：㈠兩造就被繼承人陳角所遺如附表一編號1至6所示
    之遺產，應分割如附表四所示；㈡訴訟費用由兩造按應繼分
    比例負擔。
二、被告答辯部分：
  ㈠被告陳世男部分：其就附表編號1、2所示土地之分割方法，
    主張同原告。其無意願分得系爭房地，其願意接受價金補償
    。附表一編號5所示帳戶之款項，遭原告之妻領走，附表一
    編號6所示帳戶之存款支出用於祖先撿骨、被繼承人陳角之
    喪葬費用，原告均未幫忙處理。
　㈡被告陳世國部分：其就附表一編號1、2所示土地之分割方案
    ，主張與原告、被告楊順龍、陳世國、陳世男、陳世民保持
    分別共有，被告陳曾阿蝦同意其就此部分按應繼分得取得之
    土地應有部分，由被告陳世國取得，亦有被告陳曾阿蝦出具
    之同意書附卷可證。又系爭房地目前由被告陳世國使用，應
    分歸被告陳世國取得，但被告陳世國無意願以價金補償其他
    繼承人。被告陳曾阿蝦、謝陳月雲、陳世民均同意其等就系
    爭房地按應繼分得取得之應有部分，由被告陳世國取得，且
    其等不接受價金補償。再附表一編號6所示帳戶之款項係被
    告陳世國與父親陳文進所提領，作為支出被繼承人陳角之喪
    葬費用70幾萬元及祖先撿骨進塔費用。父親陳文進有從其中
    各拿6萬元給其姊妹即被告陳金綉、被告謝陳月雲、被告鄭
    陳罔市、楊陳盞（已歿）。
  ㈢被告陳世民部分：其就附表編號1、2所示之土地，同意原告
    主張之分割方案，其已簽立同意書。其就附表編號3、4所示
    之土地分割方法，同意被告陳世國主張之分割方案，其不接
    受價金補償。
　㈣被告陳曾阿蝦部分：　
　　其就附表一編號1至4所示不動產之分割方法，意見同被告陳
    世國，其就附表一編號3、4所示之土地，同意不接受價金補
    償。
　㈤被告謝陳月雲部分：其就附表一編號3、4所示土地之方割方
    法，意見同被告陳世國，且同意不接受價金補償。其就附表
    一編號1、2、5、6所示遺產之分割方法，意見同原告，其就
    附表一編號１、2所示之土地部分，同意不接受價金補償，另
    其有從大哥陳文進收受6萬元。
  ㈥被告陳金綉部分：其大哥陳文進表示被繼承人陳角還有存些
    錢，其與被告謝陳月雲、被告鄭陳罔市、姐姐楊陳盞有回來
    幫忙被繼承人陳角的喪事，他給我們每人6萬元。
  ㈦被告鄭陳罔市部分：其大哥陳文進在被繼承人陳角過世後，
    有拿給被告陳金綉、被告謝陳月雲、被告鄭陳罔市、姐姐楊
    陳盞每人各6萬元。我同意原告主張之分割方案。
三、本院之判斷：
　㈠按繼承，因被繼承人死亡而開始；遺產繼承人，除配偶外，
    依下列順序定之：1.直系血親卑親屬、2.父母、3.兄弟姊妹
    、4.祖父母；民法第1138條所定第一順位之繼承人，以親等
    近者為先；同法第1138條所定第一順序之繼承人，有於繼承
    開始前死亡或喪失繼承權者，由其直系血親卑親屬代位繼承
    其應繼分；同一順序之繼承人有數人時，按人數平均繼承，
    但法律另有規定者，不在此限；配偶有相互繼承遺產之權，
    其應繼分與第1138條所定第一順序之繼承人同為繼承時，其
    應繼分與他繼承人平均，民法第1147條、第1138條、第1139
    條、第1140條、第1141條、第1144條第1款分別定有明文。
    查被繼承人陳角於92年12月6日死亡，其繼承人為：1.長子
    陳文進（於97年11月26日歿，應繼分為1/6，其次女陳春蘭
    拋棄繼承）之妻即被告陳曾阿蝦、長男即被告陳世民、次男
    即被告陳世國、三男即被告陳世男（每人應繼分各為1/24）
    ；2.四子即原告陳水溝(應繼分為1/6)；3.次女楊陳盞（於9
    8年2月17日歿，應繼分為1/6）之①長女即被告楊秋蘭(應繼
    分為1/36)；②三女即被告楊鳳玉(應繼分為1/36)；③長男即
    楊登智（於94年3月21日歿）之長女即被告楊琇惠、長子即
    被告楊豐源、次女即被告楊琇雯、三女即被告楊蕎瑀（每人
    應繼分各為1/144）；④次男即被告楊順龍(應繼分為1/36)；
    ⑤三男即被告楊而龍(應繼分為1/36)；⑥四男即被告楊順明(
    應繼分為1/36)；4.養女即被告陳金綉(應繼分為1/6)；5.三
    女即被告謝陳月雲（應繼分為1/6）；6.四女即被告鄭陳罔
    市(應繼分為1/6)等情，以上有繼承系統表、戶籍謄本、戶
    籍登記舊簿等件在卷可按。又本件除繼承人陳春蘭拋棄繼承
    外，查無各該死亡者之繼承人有向法院聲請拋棄繼承之事件
    ，有本院家事法庭拋棄繼承查詢回覆函稿影本2份、本院案
    件繫屬索引卡3份附卷可證，從而，兩造就被繼承人陳角之
    遺產應繼分比例如附表二所示。
　㈡次按繼承人得隨時請求分割遺產。但法律另有規定或契約另
    有訂定者，不在此限，民法第1164條定有明文。查原告主張
    兩造因繼承而公同共有被繼承人陈角所遺如附表一編號1至6
    所示之遺產，其中系爭房地即編號3、4所示之房地於92年4
    月17日遭訴外人陳文進（即被告陳曾阿蝦之夫，被告陳世民
    、陳世國、陳世男之父）未經被繼承人陳角之同意，擅自以
    買賣為原因辦理過戶，將系爭房地移轉於己之名下，再於95
    年1月25日以贈與為原因移轉登記予被告陳世國，因系爭房
    地實屬被繼承人陳角之遺產，嗣原告已另行提起塗銷所有權
    移轉登記之訴，業經本院民事庭於107年9月10日，以106年
    度訴字第449號判決被告陳世國應將系爭房地於95年1月25日
    以贈與為原因所為之所有權移轉登記，予以塗銷；被告陳曾
    阿蝦、陳世國、陳世民、陳世男應就系爭房地於92年4月17
    日以買賣為原因所為之所有權移轉登記予以塗銷。嗣經臺灣
    高等法院臺中分院於109年6月23日，以107年度上字第598號
    判決上訴駁回確定，現系爭房地已恢復登記為被繼承人陳角
    之遺產，附表一編號1至4所示房地並均已辦理繼承登記完畢
    等情，業據其提出財政部中區國稅局遺產稅免稅證明書、遺
    產稅逾核課期間案件證明書、土地登記第一類謄本、建物登
    記第一類謄本、彰化縣地籍異動索引、本院民事判決、遺產
    稅案件更正聲請書等件影本為證，復有本院依職權調閱之臺
    灣高等法院臺中分院民事判決在卷可稽，應堪認定。又被繼
    承人陳角所留附表一編號1至6所示之遺產並無不能分割之情
    形，兩造亦無不予分割之約定，因兩造就該遺產無法協議分
    割，則原告請求判決分割被繼承人陳角之遺產，以終止公同
    共有關係，於法有據。
  ㈢又按關於遺產管理、分割及執行遺囑之費用，由遺產中支付
    之，但因繼承人之過失而支付者，不在此限；被繼承人之喪
    葬費用，以1,000,000元計算，應自遺產總額中扣除，免徵
    遺產稅，民法第1150條、遺產及贈與稅法第17條第1項第10
    款分別定有明文。家屬對遺體有保管、埋葬、祭祀之義務，
    是遺體既為繼承之標的，則喪葬費亦屬遺產管理之費用，而
    應由遺產中支出。是屬被繼承人喪葬費用部分，依上揭規定
    ，由遺產支付，已先墊支喪葬費用之繼承人，自可主張由遺
    產中先予扣除。本件被告陳世國主張其與父親陳文進提領1,
    730,810元，用以支付被繼承人陳角之喪葬費及祖先撿骨進
    塔之費用（詳如附件一、二），訴外人陳文進並將其中24萬
    元，交付被告陳金綉、謝陳月雲、楊陳盞、鄭陳罔市每人各
    6萬元乙節，並提出相關單據及明細表附卷為證（見本院卷
    一第533頁至第647頁），原告則抗辯：被告陳世國所提之喪
    葬費用單據，諸多無記載日期且為自行手抄列計、非由禮儀
    社出具，部分發票未記載品項、收據未蓋有禮儀社發票章，
    均應予從喪葬費剔除，另關於被繼承人陳角生前之醫療費、
    特別護士費等費用，非屬遺產管理費用，僅係先行支出各該
    費用，此部分僅得向未支出但依法應分擔之其他繼承人，依
    無因管理或不當得利請求返還，尚非遺產分割時所應審酌，
    自不得由遺產支付，原告僅同意在50萬元之範圍內列計被繼
    承人陳角之喪葬費等語。經查：
　⒈證人李瑞明於本院審理時證稱：我在大明禮儀社工作，我以
    前有處理被繼承人陳角的喪事，陳角的喪事是陳世國、陳世
    男的父親支付的，和東里估價單51,150元（編號8）是我太
    太寫的，NO.0552單據600元（編號32其中600元部分）是我
    們開立的，其他陳世國提出的單據都不是我們開立的等語，
    到庭之原告、被告陳世國、陳世男、陳金綉、鄭陳罔市就該
    證述並無意見，堪認被繼承人陳角之喪事係被告陳世國之父
    親負責，被告陳世國所提出編號8之估價單51,150元、編號3
    2之單據其中600元，確屬被繼承人陳角之長子陳文進為處理
    被繼承人陳角喪事所支出之費用。
　2.被告陳世國於本院固提出被繼承人陳角喪事及歷代祖先撿骨
    、進塔之費用明細及單據（詳見附件一、二所示），惟原告
    僅同意在50萬元之範圍內認列，並以前詞抗辯。本院認定如
    下：
　　①附件一編號8、12、14、16、21、22、24、25、27、28、30
      、32（其中600元部分）、35、39、40、41、44、46、47
      部分，共計192,460元，為原告及到庭之被告陳金綉、鄭
      陳罔市、陳世民、陳世國、陳世男所不爭執，堪認係為辦
      理被繼承人陳角喪事所支出之相關費用。
　　②附件一編號2至5所示之診斷書費、救護車費、診察費、特
      別護士費，並非處理被繼承人陳角殯葬所支出之費用，自
      不得由遺產中支付。
  　③附件一編號10、11、13、23、33、34、36、37、38、42、4
      3、45部分，共計304,305元，觀諸各該單據之外觀均係影
      印自作業簿，頁碼註記第1、3、5、7至14頁（僅一張未編
      頁碼），日期係註記92年12月16日至93年1月2日不等，內
      容均與辦理喪事之品項及支出有關。衡情依我國傳統習俗
      辦理喪事，喪家應注意之細節極為繁雜，其統一將相關支
      出記帳在簿冊上、亦常所見，是被告陳世國所提出手寫記
      帳影本部分，應屬可採，堪認係被辦理被繼承人陳角殯葬
      所支出之相關費用。
　　⓸附件一編號32之9,545元估價單部分，其上記載之日期為 
　　  「農曆12月10日」（應為國曆93年1月1日），所記載之品
　　  名庫錢、墓紙等確與辦理喪事有關，足認係為辦理被繼承
      人陳角喪事所支出之相關費用。
　　⑤附件一編號9所示之返主、辦桌等費用共計97,790元，編號
      17所示之頭壇法事、尾壇法事、腳尾經等費用共計63,800
      元，衡情均係民間喪禮上普遍之儀式，係為往生者所為，
      可認係為辦理被繼承人陳角喪事所支出之相關費用。
　　⑥附件一編號6、7所示統一發票上無明確之品項記載；編號1
      5（長壽、黃酒、米酒等費用）、17（中肉、排骨共計400
      元部分）、18（雞、鴨等費用，統一發票記載之日期為12
      月10日、11日）、19（酥餅、黃酒、米酒等）、26（豬頭
      、肉等費用）、31（茶葉費用）、48（其中7,536元估價
      單部分為統一麵筋、鹽、白糖、味正味素、黑松汽油、北
      斗花生油、味味排骨包、蝦味先組合包、三好米、味全味
      素等費用，其中580元估價單上記載之日期為92年12月11
      日）之品項客觀上難以認與辦理喪事有直接相關，且有部
      分估價單上記載之日期為92年12月10日至11日，係發生於
      被繼承人陳角死亡之前，是均難以認定係為辦理被繼承人
      陳角喪事所支出之相關費用。
    ⑦觀諸被告陳世國所提出之被繼承人陳角及歷代祖先之撿骨
      、進塔費用明細（見本院卷一第533頁至第541頁、附件二
      ），僅103年1月3日彰化縣和美鎮公所第二靈安堂使用及
      管理費繳款書所記載之29,000元（使用者陳角之個人式骨
      灰位26,000元、管理維護費3,000元）與被繼承人陳角有
      關，應係被告陳世國所述之被繼承人陳角撿骨進塔費用，
      可認係為辦理被繼承人陳角喪事所支出之相關費用。至其
      餘彰化縣和美鎮公所第二靈安堂使用及管理費繳款書，使
      用者係被繼承人陳角以外之祖先陳黃燕、陳祖媽、陳明、
      陳氏李婦、吳梅等人，其餘估價單、統一發票收據有部分
      未記載日期，有部分記載之日期為101年1月15日、101年2
      月5日，均難認定與103年1月3日被繼承人陳角進塔、撿骨
      之費用有關，自不得認定係辦理被繼承人陳角喪事所支出
      之相關費用。
　　⑧綜合上述，依現有卷內證據，訴外人陳文進為辦理被繼承
      人陳角死亡喪事所支出之殯葬費用，合計應為696,900元
      （計算式：192,460元＋304,305元＋9,545元＋97,790元＋63,
      800＋29,000元＝696,900元)，揆諸前揭規定及說明，應自
      被繼承人陳角遺產優先扣還上開喪葬費。
　㈣再遺產之公同共有係以遺產之分割為其終局目的，而以公同
    共有關係為暫時的存在。再按在公同共有遺產分割自由之原
    則下，民法第1164條規定，繼承人得隨時請求分割遺產，該
    條所稱之「得隨時請求分割」，依同法第829條及第830條第
    1項規定觀之，自應解為包含請求終止公同共有關係在內，
    俾繼承人之公同共有關係歸於消滅而成為分別共有，始不致
    與同法第829條所定之旨趣相左，庶不失繼承人得隨時請求
    分割遺產之立法本旨，換言之，終止遺產之公同共有關係，
    既應以分割方式為之，將遺產之公同共有關係終止改為分別
    共有關係，性質上自亦屬分割遺產方法之一（最高法院82年
    度台上字第748號、85年度台上字第187號、93年度台上字第
    2609號判決意旨參照）。本院審酌兩造主張及卷內證據，就
    本件遺產之分割方法認定如下：
　1.附表一編號1、2所示土地部分：原告主張被告楊秋蘭、楊琇
    惠、楊豐源、楊琇雯、楊蕎瑀、楊順明、楊鳳玉、陳金綉、
    謝陳月雲、鄭陳罔市、陳世民願意將其等就附表一編號1、2
    所示土地按應繼分得取得之遺產，分歸原告所有，其等不受
    分配及補償，有其等書寫之同意書在卷可稽，該部分土地分
    歸原告、被告陳曾阿蝦、陳世國、陳世男、楊而龍、楊順龍
    各按59/72、3/72、3/72、3/72、2/72、2/72之比例維持分
    別共有。又被告陳世國則主張此部分土地，分歸原告、被告
    楊順龍、陳世國、陳世男、陳世民保持分別共有，被告陳曾
    阿蝦同意其就此部分按應繼分得取得之土地應有部分，分歸
    被告陳世國取得，亦有被告陳曾阿蝦出具之同意書附卷可證
    。再被告陳世男、陳世民、謝陳月雲、陳金綉、鄭陳罔市均
    同意原告上開主張之分割方案，爰審酌上情就附表一編號1
    、2所示之土地，判決分割如附表一編號1、2「本院分割方
    法」欄所示。
　⒉附表一編號3、4所示土地部分：原告主張系爭房地現由訴外
    人陳文進之子即被告陳世國占有，故分歸陳文進之繼承人即
    被告陳曾阿蝦、陳世國、陳世男、陳世民各按1/4之比例維
    持共有，並應補償給付原告及其餘被告（因被告陳世民就附
    表一編號1、2所示土地，同意將其持分移轉予原告，不受分
    配及補償，故原告亦同意拋棄向其請求系爭房地補償金之權
    利）。又被告陳世國主張系爭房地目前由被告陳世國使用，
    應由被告陳世國取得系爭房地，被告陳曾阿蝦、謝陳月雲、
    陳世民均同意其等按應繼分取得系爭房地之應有部分，由被
    告陳世國取得，且其等不接受價金補償。再被告陳金綉、鄭
    陳罔市均同意原告上開主張之分割方案，被告謝陳月雲、陳
    曾阿蝦、陳世民均同意將其等按應繼分取得系爭房地之應有
    部分，均分由被告陳世國取得，且均同意不接受價金補償。
　　被告陳世男則主張其無意願分得系爭房地，其願意接受價金
    補償。爰審酌上情就系爭房地，判決分割如附表一編號3、4
    「本院分割方法」欄所示（被告陳世國應依該欄位所示之金
    額，補償原告及被告陳金綉、鄭陳罔市、楊秋蘭、楊琇惠、
    楊豐源、楊琇雯、楊蕎瑀、楊而龍、楊順明、楊鳳玉、陳世
    男、楊順隆，計算方式詳附表三）。
  ⒊附表一編號5所示之存款1,338,534元由原告領取中，目前該
    帳戶餘額為655元，遺產共計1,339,189元（計算式：1,338,
    534元＋655元＝1,339,189元），原告應就1,339,189元按各該
    被告應繼分之比例，給付金額予各該被告，爰審酌上情就附
    表一編號5所示之存款，判決分割如附表一編號5「本院分割
    方法」欄所示(計算方式詳附表三）。
　⒋附表一編號6所示之存款1,730,810元由被繼承人陳角之長子
    陳文進領取，目前該帳戶餘額為4元，優先扣還其所支出之
    被繼承人陳角之喪葬費後，訴外人陳文進之繼承人即被告陳
    曾阿蝦、陳世國、陳世男、陳世民應就餘額，按各該原告、
    其他被告之應繼分給付各該原被告，爰審酌上情就附表一編
    號6所示之存款，判決分割如附表一編號6「本院分割方法」
    欄所示(計算方式詳附表三）。
四、本件事證已臻明確，兩造其餘之攻擊及防禦方法，核與本件
    判決結果無影響，爰不逐一論述，附此敘明。
五、另因共有物分割、經界或其他性質上類似之事件涉訟，由敗
    訴當事人負擔訴訟費用顯失公平者，法院得酌量情形，命勝
    訴之當事人負擔其一部，民事訴訟法第80條之1定有明文。
    本件分割遺產之訴，係固有必要共同訴訟，兩造間本可互換
    地位，原告起訴雖於法有據，然兩造既因本件遺產分割而均
    蒙其利，如僅由敗訴之被告負擔訴訟費用顯失公平，爰命勝
    訴之原告亦為訴訟費用之負擔，兩造分擔比例則按應繼分比
    例定之，附此敘明。
六、據上論結，本件原告之訴為有理由，依家事事件法第51條，
    民事訴訟法第385條第1項前段、第80條之1、第85條第1項，
    判決如主文。 　　　
中　　華　　民　　國　　110 　年　　 10 　月　　27　　日
                   家事法庭     法  官　黃楹榆

以上正本係照原本作成。
如對本判決上訴，須於判決送達後20日之不變期間內，向本院提
出上訴狀。
中　　華　　民　　國　　110 　年　　 10 　月　　27　　日
                                書記官　洪年慶
附表一：
編號  被繼承人陳角之遺產 面積或金額 權利範圍 分割方法 1. 彰化縣○○鎮○○段0000地號土地 1,357.03平方公尺 全部 由原告、被告陳世國、陳世男、楊而龍、楊順龍各按59/72、6/72、3/72、2/72、2/72之比例分割為分別共有。 ⒉ 彰化縣○○鎮○○段0000地號土地 1144.81平方公尺 全部   ⒊ 彰化縣○○鎮○○段0000○00地號  114平方公尺 全部 分歸被告陳世國 取得，被告陳世 國應補償原告、被告陳金綉、鄭 ⒋ 彰化縣○○鎮○○段000○號房屋 191.52平方公尺  全部 陳罔市每人各新臺幣（下同）1,405,333元；補償被告陳世男351,333元；補 償被告楊秋蘭、楊順龍、楊而龍、楊順明、楊鳳玉每人各234,222元；補償被告楊琇惠、楊豐源、楊琇雯、楊喬瑀每人各58,556元。 ⒌ 彰化縣○○鎮○○○○號：00000000000000號） 1,338,53 4元（已由原告領取，目前餘 額 655元）  該帳戶餘額655元分歸原告取得；原告提領保管之1,338,534元，分歸被告陳金綉、謝陳月雲、鄭陳罔市每人各223,198元；分歸被告陳曾阿蝦、陳世男、陳世國、陳世民每人各55,800元；分歸被告楊秋蘭、楊順龍、楊而龍、楊順明、楊鳳玉每人各37,200元；分歸被告楊琇惠、楊豐源、楊琇雯、楊喬瑀每人各9,300元。原告應給付被告陳金綉、謝陳月雲、鄭陳罔市每人各223,198元；給付被告陳曾阿蝦、陳世男、陳世國、陳世民每人各55,800元；給付被告楊秋蘭、楊順龍、楊而龍、楊順明、楊鳳玉每人各37,200元；給付被告楊琇惠、楊豐源、楊琇雯、楊喬瑀每人各9,300元。 ⒍ 彰化縣第十信用合作社和美分社（帳號：0000000號） 1,730,810元（由 被繼承人 陳角之長 子陳文進 領取，目 前該帳戶 餘額4元 ）  該帳戶餘額4元分歸被告陳世國取得，訴外人陳文進（繼承人為被告陳世國、陳曾阿蝦、陳世男、陳世民）提領保管之餘額793,910元（已扣除喪葬費696,900元、被告陳金綉、謝陳月雲、鄭陳罔市、訴外人楊陳盞每人各領取之6萬元），分歸原告、被告陳金綉、謝陳月雲、鄭陳罔市每人各取得172,319元、112,319元、112,319元、112,319元；分歸被告楊秋蘭、楊順龍、楊而龍、楊順明、楊鳳玉每人各取得18,720元；分歸被告楊琇惠、楊豐源、楊琇雯、楊喬瑀每人各取得4,680元，所餘款項172,314元分歸訴外人陳文進之繼承人即被告陳世國、陳曾阿蝦、陳世男、陳世民各取得43,075元、43,079元、43,080元、43,080元。被告陳世國、陳曾阿蝦、陳世男、陳世民每人應分別給付被告陳金綉、謝陳月雲、鄭陳罔市每人各28,080元、28,080元、28,080元、28,079元。被告陳世國、陳曾阿蝦、陳世男每人應分別給付原告各43,080元。被告陳世國、陳曾阿蝦、陳世男、陳世民每人應分別給付被告楊秋蘭、楊順龍、楊而龍、楊順明、楊鳳玉每人各4,680元。被告陳世國、陳曾阿蝦、陳世男、陳世民每人應分別給付被告楊琇惠、楊豐源、楊琇雯、楊喬瑀每人各1,170元。 


附表二：繼承人應繼分比例及應負擔訴訟費用比例

編號 繼承人姓名 應繼分比例及應負擔訴訟費用比例  1 陳水溝  1/6  2 陳曾阿蝦  1/24  3 陳世民  1/24  4 陳世國  1/24  5 陳世男  1/24  6 楊秋蘭  1/36  7 楊琇惠  1/144  8 楊豐源  1/144  9 楊琇雯  1/144 10 楊喬瑀  1/144 11 楊順龍  1/36 12 楊而龍  1/36 13 楊順明  1/36 14 楊鳳玉  1/36 15 陳金綉  1/6 16 謝陳月雲  1/6 17 鄭陳罔市  1/6 


附表三：
一、附表一編號3、4「本院分割方法」欄所示之補償價金計算方
    式：
    系爭房地經威名不動產估價師事務所鑑定結果（有該事務所
    估價報告書附卷可稽），其市價合計8,432,000元，詳如附
    表五所示。被告陳世國取得系爭房地，其應補償原告、被告
    陳金綉、鄭陳罔市每人各新臺幣（下同）1,405,333元（計
    算式：8,432,000元×1/6＝1,405,333元，元以下4捨5入）；
    補償被告陳世男351,333元（計算式：8,432,000元×1/24＝35
    1,333元，元以下4捨5入）；補償被告楊秋蘭、楊順龍、楊
    而龍、楊順明、楊鳳玉每人各234,222元（計算式：8,432,0
    00元×1/36＝234,222元，元以下4捨5入）；補償被告楊琇惠
    、楊豐源、楊琇雯、楊喬瑀每人各58,556元（計算式：8,43
    2,000元×1/144＝58,556元，元以下4捨5入）。
二、附表一編號5「本院分割方法」欄所示之給付金額計算方式
    ：
    該部分存款1,338,534元由原告領取保管中，加計該帳戶目
    前餘額655元（有該帳戶存款歷史交易明細查詢在卷可按）
    ，遺產共計1,339,189元（計算式：1,338,534元＋655元＝1,3
    39,189元）。爰將該帳戶餘額655元分歸原告取得，至原告
    提領保管之1,338,534元，其中分歸被告陳金綉、謝陳月雲
    、鄭陳罔市每人各223,198元（計算式：1,339,189元×1/6＝2
    23,198元，元以下4捨5入）；分歸被告陳曾阿蝦、陳世男、
    陳世國、陳世民每人各55,800元（計算式：1,339,189元×1/
    24＝55,800元，元以下4捨5入）；分歸被告楊秋蘭、楊順龍
    、楊而龍、楊順明、楊鳳玉每人各37,200元（計算式：1,33
    9,189元×1/36＝37,200元，元以下4捨5入）；分歸被告楊琇
    惠、楊豐源、楊琇雯、楊喬瑀每人各9,300元（計算式：1,3
    39,189元×1/144＝9,300元，元以下4捨5入），所餘款項222,
    540元（計算式：1,338,534元－223,198元×3－55,800元×4－37
    ,200元×5－9,300元×4＝222,540元）分歸原告。故原告應給付
    被告陳金綉、謝陳月雲、鄭陳罔市每人各223,198元；給付
    被告陳曾阿蝦、陳世男、陳世國、陳世民每人各55,800元；
    給付被告楊秋蘭、楊順龍、楊而龍、楊順明、楊鳳玉每人各
    37,200元；給付被告楊琇惠、楊豐源、楊琇雯、楊喬瑀每人
    各9,300元。
三、附表一編號6「本院分割方法」欄所示之給付金額計算方式
    ：
    該部分存款1,730,810元由被繼承人陳角之長子陳文進領取
    ，加計該帳戶目前餘額為4元（有該帳戶對帳單在卷可稽）
    ，遺產共計1,730,814元（計算式：1,730,810元＋4元＝1,730
    ,814元），優先扣還其所支出之被繼承人陳角之喪葬費696,
    900元，餘款為1,033,914元（計算式：1,730,814元－696,90
    0元＝1,033,914元），爰將該帳戶餘額4元分歸被告陳世國取
    得，至訴外人陳文進提領保管之餘額1,033,914元，其中分
    歸原告、被告陳金綉、謝陳月雲、鄭陳罔市每人各172,319
    元（計算式：1,033,914元×1/6＝172,319元，但被告陳金綉
    、謝陳月雲、鄭陳罔市每人先前已自訴外人陳文進各領取6
    萬元，業經被告陳世國、陳金綉、鄭陳罔市、謝陳月雲陳述
    在卷，扣除此部分已領取之金額，每人僅分歸112,319元（
    計算式：172,319元－60,000元＝112,319元）；分歸被告楊秋
    蘭、楊順龍、楊而龍、楊順明、楊鳳玉每人各28,720元（計
    算式：1,033,914元×1/36＝28,720元，元以下4捨5入）；分
    歸被告楊琇惠、楊豐源、楊琇雯、楊喬瑀每人各7,180元（
    計算式：1,033,914元×1/144＝7,180元，元以下4捨5入），
    所餘款項172,318元（計算式：1,033,914元－172,319元×4－2
    8,720元×5－7,180元×4＝172,318元）分歸訴外人陳文進之繼
    承人。但因被繼承人陳角之次女楊晨盞生前已自訴外人陳文
    進領取6萬元，業經被告陳世國、陳金綉、鄭陳罔市、謝陳
    月雲陳述在卷，扣除此部分已領取之金額，被告楊秋蘭、楊
    順龍、楊而龍、楊順明、楊鳳玉僅分歸各18,720元（計算式
    ：28,720元－60,000元÷6＝18,720元）；被告楊琇惠、楊豐源
    、楊琇雯、楊喬瑀僅分歸各4,680元（計算式：7,180元－60,
    000元÷6÷4＝4,680元）。故被告陳世國、陳曾阿蝦、陳世男
    、陳世民每人應分別給付被告陳金綉、謝陳月雲、鄭陳罔市
    每人各28,080元、28,080元、28,080元、28,079元（計算式
    ：112,319元÷4＝28,080元，元以下4捨5入；112,319元－28,0
    80元×3＝28,079元）；被告陳世國、、陳曾阿蝦、陳世男、
    陳世民每人應分別給付原告43,080元、43,080元、43,080元
    、43,079元（計算式：172,319元÷4＝43,080元，元以下4捨5
    入；172,319元－43,080元×3＝43,079元），因原告有表明不
    向被告陳世民請求此部分之給付，故被告陳世民無須給付原
    告43,079元；被告陳世國、陳曾阿蝦、陳世男、陳世民每人
    應分別給付被告楊秋蘭、楊順龍、楊而龍、楊順明、楊鳳玉
    每人各4,680元（計算式：18,720元÷4＝4,680元）；被告陳
    世國、陳曾阿蝦、陳世男、陳世民每人應分別給付被告楊琇
    惠、楊豐源、楊琇雯、楊喬瑀每人各1,170元（計算式：4,6
    80元÷4＝1,170元）。所餘款項172,314元（計算式：1,033,9
    14元－4元－172,319元×4－28,720元×5－7,180元×4＝172,314元
    ）分歸被告陳世國、陳曾阿蝦、陳世男、陳世民各43,075元
    、43,079元、43,080元、43,080元【（172,314元＋4元）÷4＝
    43,080元，元以下4捨5入；（172,318元－43,080×2）÷2＝43,
    079元；43,079元－4＝43,075元】。